臺灣臺南地方法院刑事判決
111年度金訴字第344號
公  訴  人  臺灣臺南地方法院檢察署檢察官
被      告  陳彥禎


上列被告因詐欺等案件，經檢察官提起公訴（111年度偵字第832
0號），被告於準備程序進行中，就被訴事實為有罪之陳述，本
院改行簡式審判程序審理，判決如下：
    主  文
陳彥禎犯三人以上共同詐欺取財罪，處有期徒刑壹年參月。
    事  實
一、陳彥禎於民國109年8月間，加入真實姓名、年籍不詳綽號「
    BOSS」所屬之三人以上之詐欺集團，與郭祖寧、林郁軒、林
    林貴及綽號「BOSS」之成年男子，共同意圖為自己不法之所
    有，基於三人以上共同詐欺取財及洗錢之犯意聯絡，由陳彥
    禎負責分配工作、發放酬勞與提款車手，另接收提款車手林
    郁軒之帳戶、身份證資料後，再轉傳與上手建檔，並收受郭
    祖寧所交付旗下車手所提領之詐欺贓款；郭祖寧負責指示、
    監督、載送提款車手取款；林林貴擔任收取車手提領款項工
    作（俗稱收水），再將取得之款項交付給上游集團成員；林
    郁軒則依郭祖寧、林林貴指示，持自己或人頭帳戶提款卡，
    至各處金融機構或自動櫃員機提領由該詐欺集團其他成員詐
    欺所得之贓款（俗稱車手），使犯罪所得因而遭其隱匿不知
    去向而難以追查該犯罪。嗣該詐欺集團所屬成員，於109年1
    1月10日起先後假冒警員及檢察官身分，撥打電話予張煌洲
    ，向張煌洲佯稱健保卡遭盜用涉及案件，須提供銀行金額監
    管云云，致張煌洲陷於錯誤，於109年11月11日13時25分匯
    款30萬元至林郁軒之元大商業銀行股份有限公司帳號000000
    00000000號帳戶(下稱元大銀行帳戶）內，再由林林貴、郭
    祖寧指示林郁軒於同日14時55分至15時3分間，在嘉義市○區
    ○○路000號元大銀行嘉義分行分5次、共計提領30萬元後，隨
    即交由林林貴收取後繳交給上游不詳集團成員，而藉此掩飾
    、隱匿此等詐欺犯罪所得之去向及所在。嗣因同詐欺集團車
    手童政傑於109年11月11日為員警當場查獲正在提領不明贓
    款而以現行犯逮捕到案，復經童政傑供出背後集團，始查悉
    上情。
二、案經張煌洲訴由臺南市政府警察局第四分局移送臺灣臺南地
    方檢察署檢察官偵查起訴。
    理  由
一、本件被告所犯為死刑、無期徒刑、最輕本刑為3年以上有期
    徒刑以外之罪，亦非屬高等法院管轄之第一審案件，其於準
    備程序進行中，先就被訴事實為有罪之陳述，經法官告知簡
    式審判程序之旨，並聽取公訴檢察官之意見後，依刑事訴訟
    法第273條之1第1項、第273條之2等規定，裁定進行簡式審
    判程序，且不受同法第159條第1項、第161條之2、第161條
    之3、第163條之1及第164條至第170條所規定證據能力認定
    及調查方式之限制，合先敘明。
二、上開犯罪事實，業經被告於審理時坦承不諱，並有共犯林郁
    軒於警詢時之陳述及偵訊時之證述（警卷第3至11頁，本院
    卷第323至325頁、第301至306頁、第319至322頁）、共犯郭
    祖寧於警詢時之陳述及偵訊時之證述（警卷第43至50頁，本
    院卷第233至243頁、 第245至至261頁、第271至275頁、第2
    77至290頁、第293至299頁）、吳其益於警詢中之證述（警
    卷第25至30頁）、告訴人張煌洲於警詢時之指訴（警卷第11
    3至118頁）、告訴人提供之台中銀行國内匯款申請書回條、
    通訊紀錄翻拍照片（警卷第119頁、第127至129頁）、林郁
    軒元大銀行帳號00000000000000號帳戶之客戶基本資料維護
    、客戶往來交易明細（警卷第157至159頁）、指認犯罪嫌疑
    人紀錄表（警卷第51至53頁、第75至77頁）、臺南市政府警
    察局第二分局搜索、扣押筆錄、扣押物品目錄表（本院卷1
    第219至223頁）、扣案教戰守則翻拍照片2張（本院卷1第22
    5至227頁）、郭祖寧手機內微信軟體與「胖胖」的對話記錄
    截圖、「晚上好」群組、「晚小車群」群組之對話紀錄（本
    院卷1第329至457頁）、郭祖寧手機TELEGRAM軟體群組及「
    劫富濟貧」群組之對話紀錄（本院卷1第459至489頁）在卷
    可稽，足認被告之自白與事實相符，堪予採信。
三、論罪科刑：
　㈠按特定犯罪之正犯實行特定犯罪後，為掩飾、隱匿其犯罪所
    得財物之去向及所在，而令被害人將款項轉入其所持有、使
    用之他人金融帳戶，並由該特定犯罪正犯前往提領其犯罪所
    得款項得手，如能證明該帳戶內之款項係特定犯罪所得，因
    已被提領而造成金流斷點，該當掩飾、隱匿之要件，該特定
    犯罪正犯自成立一般洗錢罪之正犯（最高法院108年度臺上
    大字第3101號刑事裁定意旨參照）。本件由共犯林郁軒擔任
    車手提領詐欺款項，郭祖寧負責指示、監督、載送車手取款
    ，林林貴擔任收水轉交取得詐欺款項之工作，其等提領、轉
    交詐欺犯罪所得之行為，復已造成金流斷點，亦該當掩飾、
    隱匿詐欺犯罪所得之去向及所在之構成要件。核被告所為，
    係犯刑法第339條之4第1項第2款之三人以上共同詐欺取財罪
    及洗錢防制法2條第2款、第14條第1項之一般洗錢罪。
　㈡按共同正犯之成立，祇須具有犯意之聯絡、行為之分擔，既
    不問犯罪動機起於何人，亦不必每一階段犯行均經參與。共
    同實行犯罪行為之人，在合同意思範圍內，各自分擔犯罪行
    為之一部，相互利用他人之行為，以達其犯罪之目的者，即
    應對於全部所發生之結果共同負責；且共同正犯不限於事前
    有協定，即僅於行為當時有共同犯意之聯絡者亦屬之，且表
    示之方法，不以明示通謀為必要，即相互間有默示之合致亦
    無不可（最高法院103年度臺上字第2335號判決意旨參照）
    。本件被告雖未親自以上開詐騙手法訛詐告訴人，然其負責
    接收提款車手林郁軒之帳戶、身份證資料後，再轉傳與上手
    建檔，並負責分配工作、發放酬勞與提款車手，同時知悉共
    犯林郁軒等人所提領及轉交之款項係該詐欺集團成員遂行詐
    欺取財犯罪所得，顯與共犯林郁軒等人有犯意聯絡，並係相
    互利用他人之行為，遂行犯罪目的，自仍應負共同正犯之責
    。是被告與郭祖寧、林郁軒、林林貴及綽號「BOSS」之成年
    男子及所屬之詐欺集團其他成員間，具有犯意聯絡及行為分
    擔，應論以共同正犯。其次，共同正犯之所以應對其他共同
    正犯所實施之行為負全部之責任，以就該行為有「共同行為
    決意」為其界限，故若行為人所實施之行為係超越原有之犯
    罪計畫範圍，而為其他行為人所不認識者，其他行為人僅應
    就其所認識之程度負擔刑責，就逾越之部分無庸負責。而被
    告雖可知悉車手林郁軒等人所提領人頭帳戶之款項為詐欺贓
    款，但未必知悉本件係冒用政府機關或公務員名義，以「假
    檢警辦案監管財物」方式為詐欺取財犯行，在無積極證據可
    資證明，其是否已認知「冒用政府機關或公務員名義犯之」
    加重詐欺取財罪之要件，尚非無疑，是起訴意旨認被告同時
    構成刑法第339條之4第1項第1款之加重條件，容有誤會，惟
    因被告所為仍合於三人以上共同犯罪之加重條件，故此部分
    僅係加重條件之增減，尚不生變更起訴法條之問題，且檢察
    官所起訴之犯罪事實亦無減縮，本院僅須於判決理由中敘明
    無此加重條件即可，無庸就此不存在之加重條件，說明不另
    為無罪之諭知（最高法院98年度台上字第5966號判決參照）
    ，併此敘明。
　㈢被告本案犯行係以一行為同時觸犯加重詐欺取財罪、一般洗
    錢罪，屬想像競合犯，應依刑法第55條規定，從一重之三人
    以上共同詐欺取財罪處斷。
　㈣爰審酌現今詐欺集團之詐騙事件層出不窮、手法日益翻新，
    政府及相關單位無不窮盡心力追查、防堵，被告正值青壯，
    本應依循正軌獲取所得，竟因貪圖小利，即加入本案詐欺集
    團，以上開所示方式分擔犯罪行為之一部，使該詐欺集團得
    以實際獲取詐欺犯罪所得，助長詐騙歪風盛行，侵害他人財
    產安全及社會治安，同時加深一般人對社會之不信任感，益
    見被告法治觀念淡薄，所為應予非難。兼衡被告於審理時坦
    承犯行，犯後態度尚可，非全無悔意，及自陳教育程度為二
    專肄業、未婚，與弟弟、母親同住，目前為臨時工，需要幫
    忙負擔家中的開銷，暨其之素行、犯罪動機、目的、手段、
    參與程度、所生損害與迄今未賠償告訴人等一切情狀，量處
    如主文所示之刑。
　㈤按犯洗錢防制法第14條之罪，其所移轉、變更、掩飾、隱匿
    、收受、取得、持有、使用之財物或財產上利益，沒收之，
    同法第18條第1項前段固有明文，但該條項既未規定「不問
    屬於犯罪行為人與否」，自以屬於被告所有為限，始得依該
    條項規定沒收之。查本件共犯林郁軒等人所提領之詐欺款項
    ，已輾轉交付集團上游，該款項自已非其等或被告所有，自
    無從依上開規定業宣告沒收；另因本件尚無積極證據足證被
    告為上開犯行已獲有款項、報酬或其他利得，不能逕認被告
    有何犯罪所得，亦無從宣告沒收，併此指明。
四、據上論斷，應依刑事訴訟法第273條之1第1項、第299條第1
    項前段，洗錢防制法第2條第2款、第14條第1項，刑法第11
    條、第28條、第339條之4第1項第2款、第55條，刑法施行法
    第1條之1第1項，判決如主文。
本案經檢察官蔡佳蒨提起公訴，檢察官呂舒雯到庭執行職務
中　　華　　民　　國　　111 　年　　9 　　月　　7 　　日
            刑事第十四庭  法  官  蕭雅毓
以上正本證明與原本無異。
如不服本判決應於收受送達後20日內向本院提出上訴書狀，並應
敘述具體理由；其未敘述上訴理由者，應於上訴期間屆滿後20日
內向本院補提理由書（均須按他造當事人之人數附繕本）「切勿
逕送上級法院」。
                          書記官  李如茵
中　　華　　民　　國　　111 　年　　9 　　月　　7 　　日
附錄本案論罪科刑法條全文
洗錢防制法第2條
本法所稱洗錢，指下列行為：
一、意圖掩飾或隱匿特定犯罪所得來源，或使他人逃避刑事追訴
    ，而移轉或變更特定犯罪所得。
二、掩飾或隱匿特定犯罪所得之本質、來源、去向、所在、所有
    權、處分權或其他權益者。
三、收受、持有或使用他人之特定犯罪所得。
　　
洗錢防制法第14條
有第二條各款所列洗錢行為者，處7年以下有期徒刑，併科新臺
幣5百萬元以下罰金。
前項之未遂犯罰之。
前二項情形，不得科以超過其特定犯罪所定最重本刑之刑。

中華民國刑法第339條之4
犯第339條詐欺罪而有下列情形之一者，處1年以上7年以下有期
徒刑，得併科1百萬元以下罰金：
一、冒用政府機關或公務員名義犯之。
二、三人以上共同犯之。
三、以廣播電視、電子通訊、網際網路或其他媒體等傳播工具，
    對公眾散布而犯之。
前項之未遂犯罰之。